最高法院刑事判決　　　　　　　　　　　　　　　八十八年度台上字第六七八四號
　　上　訴　人　甲○○
　　選任辯護人　林武順律師
右上訴人因違反山坡地保育利用條例案件，不服台灣高等法院花蓮分院中華民國八十
六年十一月十三日第二審判決 (八十六年度上訴字第二七三號，起訴案號：台灣花蓮
地方法院檢察署八十五年度偵字第二二七三號) ，提起上訴，本院判決如左：
    主  文
原判決撤銷，發回台灣高等法院花蓮分院。
    理  由
本件原判決認定：上訴人甲○○於民國八十二年五月間，向台灣省政府農林廳林務局
（下稱林務局）申請採運花蓮縣卓溪鄉秀姑鑾事業區第五十九林班地（下稱第五九林
班地）內之桂竹獲准，為運送其所採伐之桂竹下山，竟於八十三年五月上旬，未經所
有權人台灣省政府民政廳及土地耕作權人吳雪英、陳秀曼之同意，擅自僱用不知情之
挖土機（下稱怪手）司機張肇平，接續以怪手在花蓮縣卓溪鄉○○段第二六三、二六
四號山坡地上，開闢銜接原有二既成便道中之通行便道一條（如原判決附圖所示，坐
落第二六三號部分道路面積為一七三平方公尺、第二六四號部分為六六平方公尺）等
情。因而撤銷第一審判決，改判論處上訴人在他人山坡地內，擅自設置工作物罪刑，
固非無見。
惟查：(一)已受請求之事項未予判決，其判決當然為違背法令，刑事訴訟法第三百七十
九條第十二款定有明文。查本件經第一審判決後，檢察官曾提起上訴，指摘第一審判
決所為緩刑之宣告不當，上訴人甲○○亦曾提起上訴，否認有違反山坡地保育利用條
例之犯行，原判決對於甲○○之上訴，未予置論，於法尚有未洽。(二)有罪之判決書，
對於被告有利之證據不採納者，應說明其理由，否則即有理由不備之違法。本件上訴
人於偵審中，一再辯稱其僅將既成便道略事修整以運送桂竹，在採伐第五九林班地之
桂竹前，曾向林務局花蓮林區管理處玉里工作站提出申請書，檢附運送路線便道圖申
請整修原舊有便道，獲該工作站於八十二年十一月二十四日以八二玉政字第五六四○
號函復同意辦理，證人即該工作站職員蕭清吉亦於原審八十五年四月二十六日審理八
十四年度上訴字第四號案件時，具結證實該公文所核准修復之道路即為本件原判決附
圖所示之便道等情，並提出上開記載「台端申請採運秀姑鑾事業區第五九林班租地造
林木桂竹，申請維修租地內原舊有便道一案，奉示同意辦理……」等字樣之第五六四
○號函影本存卷（見偵查卷第十五、十七頁，一審卷第十五、三一頁，原審卷第三一
、四八頁）。原判決對前揭有利於上訴人之證據，未說明其不足採之理由，併有可議
。以上情形，或為上訴意旨所指摘，或為本院得依職權調查之事項，應認原判決有發
回更審之原因。又山坡地保育利用條例已於八十七年一月七日修正公布，裁判時應注
意法律之比較適用，附此敘明。
據上論結，應依刑事訴訟法第三百九十七條、第四百零一條，判決如主文。
中      華      民      國    八十八    年     十一     月    二十五    日
                              最高法院刑事第九庭
                                  審判長法官  張  信  雄
                                        法官  賴  忠  星
                                        法官  張  清  埤
                                        法官  陳  東  誥
                                        法官  張  春  福
      右正本證明與原本無異
                                              書  記  官
中      華      民      國    八十八    年     十二     月      一      日
